臺灣臺東地方法院刑事判決　　　　　　　　　　　　　　九十二年度訴字第三三號
　　公　訴　人　臺灣臺東地方法院檢察署檢察官
　　被　　　告　丁○○
　　選任辯護人　邱聰安律師
右列被告因貪污治罪條例案件，經檢察官提起公訴（九十年度偵字第一九四五號），
本院判決如左：
    主  文
丁○○連續依據法令從事公務之人員，對於主管之事務，直接圖利，處有期徒刑拾貳
年，併科罰金新臺幣陸拾萬元，罰金如易服勞役，以罰金總額與陸個月之日數比例折
算，褫奪公權捌年。
    事  實
一、丁○○自民國（下同）八十年十二月起至八十六年二月止，擔任臺東縣政府建設
    局建管課技士，為依據法令從事公務之人員，有關臺東縣境內土地之建築開發申
    請許可、建築雜項及建造執照等之申請，均為其主管之事務。裕東建設股份有限
    公司（下稱裕東公司）於八十年十二月三十日，以臺東縣太麻里鄉○○段第七八
    號土地（重測後變更為秀山段第七二三號）欲興建「逸軒溫泉天廈」第一期建築
    個案，向臺東縣政府申請核發建造執照，丁○○受理後，明知上該土地業於六十
    五年八月五日，經臺東縣政府以東府建都字第四六三六五號函，公告納入知本風
    景特定區計劃，屬都市計畫法第九條所規定之特定區都市計畫，並被編定為別館
    出租區，且上開美和段土地業經臺灣省政府於六十九年二月六日，依據行政院六
    十八年十一月二十一日臺六十八經字第一一七０一號函，以六九府農山字第一二
    ０一六六號公告為山坡地保育利用條例所規定之山坡地。而依當時有效之八十六
    年三月十六日修正前「山坡地開發建築管理辦法」（下稱山坡地開發建築管理辦
    法）之規定，裕東公司聲請興建上開個案，需（一）先檢具「開發建築計畫書圖
    」、「水土保持計畫書」、「土地使用分區管制計畫書、圖」、「開發建築財務
    計畫書」及「環境影響評估報告書」等文件，報經其所任職之臺東縣政府建設局
    審查而核准開發建築後；次需（二）申請雜項執照，從事前述建築開發所需整地
    、水土保持設施之設置及其他必要之公共安全工程，於上開工程完工查驗合格，
    領得雜項工程使用執照後；最後（三）始得申請建造執照；即必須先查驗裕東公
司前述（一）、（二）步驟已完成，其始得合法審查是否簽請上級核發建造執照
    。詎其竟基於圖利裕東公司之概括犯意，首先在裕東公司未依前開程序報准開發
    並申請雜項執照完成相關公共安全工程領得雜項使用執照前，即逕於八十一年一
    月二十四日，簽請上級長官核發建造執照，使裕東公司領得「東建管第一六九二
    號」建造執照，得以順利興建「逸軒溫泉天廈」第一期二棟地上八層、地下一層
    之出租套房及店鋪共計三百二十七戶（原申請為三百二十五戶，後經變更申請）
    販售。嗣後裕東公司開始興建前述建築個案時，因遭人檢舉違法，經媒體大肆報
    導後，裕東公司為掩飾其前述違法情事，乃於八十一年三、四月間，委託時任臺
    灣省政府農林廳水土保持局第五工程所（現改制為行政院農業委員會水土保持局
    第五工程所）技士之甲○○，代為擬具上該土地及鄰近同段第七八之二號、第七
    八之六號及第七八之十二號土地之「逸軒天廈山坡地開挖整地水土保持計畫書」
    （此計畫書之範圍除前述第一期建築個案之二棟建物外，尚包括後述之第二期三
    棟建築個案），而於八十一年五月二十日，以裕東知字第００二號函附前述「逸
    軒天廈山坡地開挖整地水土保持計畫書」一式兩份，送臺東縣政府審核，並於時
    間相近之前八十一年五月十二日，申請在上該土地及同段第七八之六號、第七八
    之一一號、第七八之一二號土地上，興建「逸軒溫泉天廈」第二期三棟地上八層
    、地下二層共計九百七十八戶之出租套房及店鋪（興建戶數之後變更為每棟三百
    零二戶，且僅興建二棟）。丁○○於受理裕東公司之函文及新建造執照之申請後
    ，明知上該「逸軒溫泉天廈」第一期未聲請核准開發建築及申請雜項執照，即直
    接核准建造執照不合法，竟未撤銷前述已核發之建造執照，反為掩飾其不法，於
    八十一年六月三日，在公文簽辦單上虛偽記載：「美和段第七十八號土地‧‧‧
    非屬山坡地保育區」之字樣，足以生損害於臺東縣政府對於山坡地建築之管理，
    及社會大眾之居住、生活安全，其並以與第一期相同之方式，於八十一年八月十
    二日，簽請上級長官核發建築執照，致使臺東縣政府建設局於八十一年八月十五
    日，再次核發「東建管字第八四五號」逸軒溫泉天廈第二期之建造執照予裕東公
    司。裕東公司並因丁○○之前述違法情事，而得以興建及販售「逸軒溫泉天廈」
    第二期之房屋共計六百二十九戶，上該二期合計直接獲利至少新臺幣（下同）四
    億零四十萬元。
二、案經法務部調查局臺東縣調查站移請臺灣臺東地方法院檢察署檢察官偵查起訴。
    理  由
一、訊據被告丁○○固坦承於上該時間任職臺東縣建設局建管課擔任技士，從事建造
    執照、雜項執照之審查及核發工作，並承辦上開「逸軒溫泉天廈」第一、二期建
    造執照申請案，簽請上級核准上該裕東公司逸軒溫泉天廈第一、二期建造執照之
    聲請，惟矢口否認有何圖利裕東公司或登載不實之犯行，辯稱：裕東公司為上該
    聲請時其甫到職，對相關法令尚非熟悉，其曾請教課內同事並調閱類似案件參考
    ，得知是否屬山坡地開發建築管理辦法第二條所規定之山坡地，應以土地登記簿
    謄本上有無「山」之戳記為準，上該土地在登記簿謄本上未有「山」之戳記，且
    本案偵查前，其不知上該土地業經依山坡地保育利用條例公告為山坡地、未見報
    紙報導違法開挖云云。惟查：
  (一)上開事實有到職證明一份、建造執照申請書二份、臺東縣政府變更都市計畫審核
    摘要表暨原有計畫概要一份、臺灣省政府六十九年二月六日六九府農山字第一二
    ０一六六號公告一份、建造執照卷二份（含土地登記簿謄本四份、都市計畫位置
    圖二份）、建造執照變更設計卷一份（含建造執照變更設計聲請書一份）、使用
    執照卷二份（含使用執照申請書二份）、臺灣省政府農林廳水土保持局八十一年
    六月十三日八十一水土利字第一二九三七號函、水土保持計畫書一份（參本院卷
    第一百二十三頁、八十八年度他字第二十號卷第四十八頁、第五十五頁、第四十
    頁起、第七十頁起；警卷第五十二頁、第六十三頁、查扣證物）在卷可稽，並經
    證人秘福成證稱略以：當時省政府有來文，指知本地區山坡地被違法開挖，我們
    才開始清查，發現「逸軒溫泉天廈」案開挖山坡地‧‧‧經核對山坡地範圍圖，
    「逸軒溫泉天廈」之基地確係依山坡地保育利用條例所公告之山坡地等語（詳參
    後述理由一之(三)所載）；證人丙○○、戊○○證稱略以：「逸軒溫泉天廈」第一
    期大規模進行整地後，報章大肆刊載破壞水土保持，縣政府水土保持課技士秘福
    成曾到場要求提出水土保持計畫書‧‧‧第二期工程計有Ｄ、Ｅ、Ｆ三棟，由於
    Ｄ、Ｆ二棟銷售情形不佳，所以Ｅ棟後來並未興建等語（參警卷第四十四頁、三
    十九頁）附卷可查。而被告前開自承部分，與前述證據所示大致相符，自得採為
    本案認定事實之證據。
  (二)按山坡地開發建築，應向直轄市、縣（市）主管建築機關（依建築法第二條第一
    項規定，在直轄市為工務局，在縣（市）為工務局或建設局）依左列順序申請辦
    理：（一）申請開發許可，（二）申請雜項執照，（三）申請建造執照；而申請
    開發許可應檢附左列文件：（一）申請書，（二）開發建築計畫書、圖，（三）
    水土保持計畫書，（四）土地使用分區管制計畫書、圖，（五）開發建築財務計
    畫書，（六）環境影響評估報告書；起造人申請雜項執照，應備具申請書、土地
    權利證明文件、工程圖樣及說明書；山坡地開發建築，應先從事整地，設置水土
    保持設施及必要之公共工程等，其需挖填土石或其他雜項工作物者，應先申領雜
    項執照；直轄市、縣（市）主管建築機關對於山坡地申請雜項執照之審查，關於
    水土保持部分，應會同有關單位為之；山坡地應於雜項工程完工查驗合格後，領
    得雜項工程使用執照，始得申請建造執照，八十六年三月十六日前山坡地開發建
    築管理辦法第三條、第七條、第十八條第一項前段、第十九條定有明文。又山坡
    地開發建築管理辦法係以建築法第三條第一項各款所列地區為適用範圍，而該管
    裡辦法所謂之山坡地，係指依山坡地保育利用條例規定劃定，報經行政院核定公
    告之公、私有土地，亦經該管理辦法第三條所明定。另依建築法第三條第一項規
    定，本法適用地區如左：（一）實施都市計畫地區，（二）實施區域計畫地區，
    （三）經內政部指定地區；再者，依都市計畫法第九條規定，都市計畫分為（一
    ）市（鎮）計畫，（二）鄉街計畫，（三）特定區計畫；再其次，依臺灣省政府
    以七十二年十一月十五日府農山字第一五四二五四號函所頒佈之加強山坡地推行
    水土保持要點第二點規定，山坡地之開發建築於山坡地開發建築管理辦法適用地
    區應依該辦法管理之，非屬該辦法適用地區，應依本要點之規定辦理。是綜上規
    定可知，在各縣、市已實施都市計畫之特定計畫區之土地，如經依山坡地保育利
    用條例劃定，並經行政院核定公告為山坡地，其開發建築即應先行檢具申請書、
    開發建築計畫書、圖、水土保持計畫書、土地使用分區管制計畫書、圖、開發建
    築財務計畫書及環境影響評估報告書向建設局申請開發許可，其次再備具申請書
    、土地權利證明文件、工程圖樣及說明書等，做好建築開發所需整地、水土保持
    設施之設置及其他必要之公共安全工程，而領得雜項工程使用執照，最後始得合
    法申請建造執照。故而，申請核發建造執照之土地是否為都市計畫內依山坡地保
    育利用條例公告之山坡地，所涉為申請核發建造執照前，是否需先申請建築開發
    許可、雜項執照，申請程序上差異頗大，為審核都市計畫內土地申請核發建造執
    照時首須釐清之事項；而實際審核流程為，申請核發建造執照土地如為都市計畫
    內之上該山坡地，建管課承辦人員需先會農業局水土保持課，審查水土保持計畫
    是否可行，並依山坡地開發建築管理辦法所規定之上該程序，審核應否發給建造
    執照；如非上該山坡地，則依一般建築法規審核應否准予核發；前述審核流程並
    為被告所自承知悉（參審判筆錄第五十二頁、第五十三頁），是被告當知審核本
    案「逸軒溫泉天廈」第一、二期建造執照時，首應查證上該建築工程坐落之都市
    計畫內基地，是否為依山坡地保育利用條例所公告之山坡地。
  (三)本案裕東公司聲請做為逸軒溫泉天廈基地之相關臺東縣太麻里鄉○○段第七八號
    、第七八之六號、第七八之一一號及第七八之一二號土地，業於六十五年八月五
    日，經臺東縣政府以東府建都字第四六三六五號函，公告納入知本溫泉特定區計
    劃，並被編定為別館出租區，且包含上開土地之美和段部分土地業經臺灣省政府
    於六十九年二月六日，依據行政院六十八年十一月二十一日臺六十八經字第一一
    七０一號函，以六九府農山字第一二０一六六號公告為山坡地保育利用條例所規
    定之山坡地，有土地登記簿謄本四份、都市計畫位置圖一份、臺東縣政府變更都
    市計畫審核摘要表及計畫節本、臺灣省政府六十九年春字第三十四期公報（謄本
    及都市計畫位置圖參各該建造執照卷，其餘請參八十八年度他字第二０號卷第四
    十頁起、警卷第五十二頁）在卷可稽，且經證人即臺東縣政府農業局水土保持課
    技士秘福成於檢察官偵訊時證稱略以：當時省政府有來文說知本地區山坡地被違
    規開挖，我依公文開始清查，查到逸軒（指「逸軒溫泉天廈」第一期建築工程」
    ）未經申請違法開挖山坡地‧‧‧我們臺東縣政府農業局水土保持課持有一份山
    坡地（指依山坡地保育利用條例所公告之山坡地）範圍圖，根據此圖認定逸軒開
    挖山坡地等語在案可考（參八十八年偵字第一六二０號卷第二十四頁起）。從而
    上該美和段第七八號、第七八之六號、第七八之一一號及第七八之一二號土地為
    都市計畫內依山坡地保育利用條例公告之山坡地，而裕東公司申請上該「逸軒溫
    泉天廈」第一、二期建築工程開發時，依山坡地建築開發管理辦法規定，應先行
    檢具申請書、開發建築計畫書、圖、水土保持計畫書、土地使用分區管制計畫書
    、圖、開發建築財務計畫書及環境影響評估報告書向臺東縣政府建設局申請開發
    許可，其次再備具申請書、土地權利證明文件、工程圖樣及說明書等，申請建築
    開發所需整地、水土保持設施之設置及其他必要之公共安全工程之雜項執照，並
    完成前述工作取得雜項工程使用執照，最後始得合法申請建造執照甚明。而被告
    丁○○在裕東公司為上開「逸軒溫泉天廈」第一、二期建造執照申請時，竟未先
    審核裕東公司有無申請開發許可、申請雜項執照，即逕簽請上級長官核准建造執
    照之核發，審核程序於法即有未合。
  (四)又按業務上所牽涉之相關法令、規定及作業流程、查證方法等，向為工作上所須
    加以瞭解之重要事項，是依一般經驗法則，從業人員均戮力研習相關法令，並以
    調閱相關前案、向同事、長官請益等方式，竭力於作業流程、查證方法之瞭解與
    熟悉。而「逸軒溫泉天廈」第一、二期建築工程開發時，被告任職臺東縣政府建
    社局建管課擔任技士，業務上須審核建造執照之申請，是對於上該都市計畫內土
    地申請建造執照時，應先查證是否依山坡地保育利用條例所公告之山坡地，以分
    別應適用之程序，及如何查證是否上該山坡地等業務上經常辦理之事務等，理當
    特別注意且相當熟悉，以應工作上之需要。經查，被告自承略以：如是一般都市
    計畫內土地，以一般建築法核發建造執照；依山坡地保育利用條例所公告之山坡
    地則要呈報農業局就水土保持局計畫殊為審查，並依山坡地開發建築管理辦法來
    辦理等語（參審判筆錄第五十二頁），是其對於前開所謂都市計畫內土地申請建
    造執照時，應先查證是否依山坡地保育利用條例所公告之山坡地，以分別應適用
    之程序顯已知悉。又臺東縣被公告為山坡地保育利用條例之山坡地者甚多（參前
    述臺灣省政府公告—附於警卷第五十二頁），被告工作上為審核諸多相類之申請
    案，對上該相關是否依山坡地保育利用條例所公告山坡地之判別，當無不盡力求
    得瞭解之可能，參酌被告坦承在辦理本案「逸軒溫泉天廈」建造執照申請時，就
    如何判斷是否依山坡地保育利用條例所公告之山坡地一節，曾向其課長及同事請
    教（參審判筆錄第五十一頁），經此向諸多有專業經驗的從業人員請益後，當認
    被告對於如何判斷是否「依山坡地保育利用條例所公告之山坡地」一節，於上開
    「逸軒溫泉天廈」第一期工程建造執照核發前已然知悉。
  (五)被告既知是否「依山坡地保育利用條例所公告之山坡地」如何判定，亦知是否「
    依山坡地保育利用條例所公告之山坡地」對於都市計畫內土地建造執照申請程序
    之差異，則就前述「逸軒溫泉天廈」基地坐落之美和段第七八號、第七八之六號
    、第七八之一一號及第七八之一二號土地為都市計畫內依山坡地保育利用條例公
    告之山坡地，及裕東公司申請「逸軒溫泉天廈」第一、二期建築開發時，依山坡
    地建築開發管理辦法規定，應先行檢具申請書、開發建築計畫書、圖、水土保持
    計畫書、土地使用分區管制計畫書、圖、開發建築財務計畫書及環境影響評估報
    告書向臺東縣政府建設局申請開發許可，其次再備具申請書、土地權利證明文件
    、工程圖樣及說明書等，申請建築開發所需整地、水土保持設施之設置及其他必
    要之公共安全工程之雜項執照，最後始得合法申請建造執照之正常審核程序，當
    已有全盤瞭解。而按「土地使用編定種類」係指依土地法或區域計畫法由地政機
    關辦理之土地使用編定而言，是以在電腦化前土地登記簿使用分區，使用地類別
    ，本所僅就由地政機關辦理編定之非都市土地登記，都市計畫法內土地分區使用
情形已自七十七年依臺灣省地政處七十七年九月二十二日地一字第五一六五八號
    函塗銷註記，不再登記其使用分區、使用地類別；山坡地保育利用條例第三條所
    指之山坡地，如為非都市計畫土地，本所經查定後，於登記簿記載其分區，使用
    編定並會有「山」之註記（電腦化前），以上有臺東縣臺東地政事務所九十三年
    二月九日東地所登字第０九三０００一０一二號函載示在卷可憑（參本院卷第一
    百四十七頁），足見在臺灣省地政處以上該函文通知後，各地政事務所已陸續註
    銷都市計畫內土地在土地登記謄本上之使用分區及使用地類別，且自七十七年底
    起，至土地登記電腦化前，僅非都市土地中屬山坡地保育利用條例所指之山坡地
    ，土地登記簿謄本上始會有「山」之戳記，而都市土地是否屬山坡地保育利用條
    例所指之山坡地，已非單純由土地登記簿謄本可得觀知甚明。前述得否由土地登
    記簿之記載，判斷都市計畫內土地是否依山坡地保育利用條例所公告山坡地一節
    ，既與被告工作上判定如何審核建造執照之核發程序有關，且被告已就相關問題
    請教課長及同事，如上所云，被告亦無不知之理；何況被告自承略以：都市計畫
    內土地申請建造執照時，對於是否山坡地保育利用條例所公告之山坡地如有疑問
    ，可以公文簽會農業局（指該局水土保持課）加以確認（參審判筆錄第五十七頁
    ）等語，顯見被告即使對於是否依山坡地保育利用條例所公告之山坡地一節有所
    疑問，其查證方法亦非以土地登記簿謄本有無「山」之戳記作為判斷方法；從而
    ，所辯依土地登記簿謄本上有無「山」之戳記，作為判斷都市計畫內土地是否山
    坡地保育利用條例所公告山坡地之依據，顯為臨訟卸責之詞，不足採信。再者，
    被告長官、同事均係從事建築管理工作之專業人員，對前開可否由土地登記簿謄
    本上有無「山」之戳記，判斷是否依山坡地保育利用條例所公告之山坡地一節，
    自無不知之理，焉有可能對被告為如此重大錯誤之告知，且被告亦無可能受此錯
    誤告知，五年餘建管工作期間均未查知之可能，而被告在本案提示前開臺東縣臺
    東地政事務所九十三年二月九日東地所登字第０九三０００一０一二號函之前，
    尚信誓旦旦堅稱都市計畫內土地是否依山坡地保育利用條例所公告之山坡地，可
    依土地登記簿謄本上有無「山」之戳記為判斷標準，足見被告絕非不知上情，前
    述所辯為臨訟編撰之遁詞，同無可採。至被告又指審核本案曾調閱其他個案參考
    ，茲因該其他個案非必與本案情形相同，非能比擬援引，且即便該其他個案有類
    似作法，亦係該承辦人應否負相同罪責之問題，被告亦不得據為卸責之理由，從
    而並無加以調查之必要，附此敘明。
  (六)再者，裕東公司興建「逸軒溫泉天廈」第一期工程時，因遭人檢舉、媒體大肆報
    導，遂委託證人甲○○，擬具「逸軒天廈山坡地開挖整地水土保持計畫書」函請
    臺東縣政府審核之事實業如前述，上開「逸軒天廈山坡地開挖整地水土保持計畫
    書」係針對「逸軒溫泉天廈」第一、二期工程所坐落基地即美和段第七八號、第
    七八之六號、第七八之一一號及第七八之一二號土地所設計之水土保持計畫，依
    其中「平均坡度」欄之記載：本區約略分成東西平行兩塊平台，上階平台與下階
    平台高差約十五公尺不等‧‧‧‧『本區之平均坡度為百分之十九點二』等語，
    顯見本案「逸軒溫泉天廈」無論第一期或第二期工程，其位置所在之基地，均為
    坡度大於山坡地保育利用條例第三條第二款所規定平均坡度（百分之五）之山坡
    地；又裕東公司用以檢送上開水土保持計畫書之八十一年五月二十日裕東知第０
    ０二號函，於主旨欄亦開門見山表示：「檢陳本公司興建卑南鄉（太麻里鄉○○
    ○○○段七八等地號「逸軒天廈」『山坡地』開挖整地水土保持計畫書一式兩份
    ，惠請鑑核，以利開發之進行」等語（參八十八年度他字卷第五十六頁），明白
    表示該案基地為山坡地；且被告在處理上該公文所擬具之公文簽辦單中所擬為：
    「本案係裕東公司於卑南鄉（太麻里鄉○○○○○段七八地號等四筆內興建旅館
    （位於知本內景特定區（應為知本內溫泉風景特定區）旅館『租』非屬『山坡地
    』保育區）因建築基地之地形，應開挖整地，復依「加強山坡地推行水土保持要
    點」提出施工計畫送審。會農業局水土保持課本於職務依該要點檢簽，以憑辦理
    。本案該公司已請領建照」等語（參八十八年度他字第二十號卷第五十八頁），
    足見被告會簽公文時，亦已知應注意本案基地是否為山坡地；再者，被告之後曾
    參與上該基地會堪，而依本案現場相片所示（參八十八年度他字第二０號卷第一
    百零六頁起），本案「逸軒溫泉天廈」工程本即在山坡地上開挖平台所興建，是
    無論如何，被告在接獲水土保持計畫書至會勘間，最少應有本案基地可能為山坡
    地之重大疑慮，則參酌「逸軒溫泉天廈」興建工程之大，戶數之多（詳參後理由
    一之(七)所述），本應慎重加以查證後，始可決定建造執照應依何程序加以審核，
    斷無隨意依一般非山坡地簡便程序核辦之理；尤有甚者，被告自承已知前開「逸
    軒天廈山坡地開挖整地水土保持計畫書」係農業局指示裕東公司製作送審，且其
    亦已因之簽會農業局水土保持課，用以確定本案基地是否依山坡地保育條例所公
    告之山坡地（參審判筆錄第五十六頁、第五十七頁），尤可證明被告當時確實已
    有該案基地是否屬山坡地保育利用條例所公告山坡地之重大疑慮，而被告竟罔顧
    前開疑慮（其實應為明知），未等候或催請水土保持課回覆上開基地是否山坡地
    ，即在未依山坡地開發建築管理辦法申請開發許可，亦未申請雜項執照之情況下
    ，簽請上級核准「逸軒溫泉天廈」第二期建造執照之申請，前開被告承辦之過程
    顯與正常程序不符，且與一般人可得推知之想法嚴重分歧，顯非一時失察或疏未
    注意所可搪塞，是被告應係明知本案「逸軒溫泉天廈」之基地為依山坡地保育利
    用條例所公告之山坡地，未依山坡地建築管理辦法要求先申請開發建築許可及雜
    項執照，即違法簽請准發建造執照，至為灼然。
  (七)復按上開「逸軒溫泉天廈」第一期、第二期工程原先申請建造之戶數分別為三百
    二十七戶、九百七十八戶，合計一千三百零五戶，每戶當時售價依證人即裕東公
    司實際負責人戊○○所證約為一百四十萬元至一百五十萬元，依此保守估算工程
    總價值約為十八億餘元，茲以每戶二人居住計算，可能居住人數即達二千六百餘
    人，可謂工程浩大，又前開工程既坐落於山坡地，水土保持完善與否，對住戶及
    鄰近居民之生命、財產均有直接關連，對社會所可能產生之影響亦屬深且遠，是
    建造執照之審核關係重大，承辦公務員對其工作上所可能致生之影響斷無不知之
    理，如無私心，當嚴格依法令及正常程序加以審核，絕無便宜依較為簡便方式查
    核，致社會大眾安全於不顧之理。而如上所述，被告既知「逸軒溫泉天廈」之基
    地為都市計畫內依山坡地保育利用條例所公告之山坡地，竟違反山坡地開發建築
    管理辦法之規定，於裕東公司尚未申請建築開發許可、雜項執照等前置程序前，
    即違法簽請上級長官核准建造執照之發給，其有直接圖利裕東公司之意圖甚為明
    確，所辯未圖利裕東公司，顯不足採。再者，被告既明知本案「逸軒溫泉天廈」
    之基地為依山坡地保育利用條例所公告之山坡地，竟故意於公文簽辦單上虛偽記
    載：「美和段第七十八號土地‧‧‧非屬山坡地保育區」等字樣，其結果可能影
    響其他人員對該案之審核，自足以生損害於臺東縣政府對於山坡地建築之管理，
    及社會大眾之居住、生活安全，則所辨未有登載不實，亦無可採。
  (八)綜上所述，裕東公司申請「逸軒溫泉天廈」第一期、第二期工程坐落基地之臺東
    縣太麻里鄉○○段第七八號、第七八之六號、第七八之一一號及第七八之一二號
    土地，均屬都市計畫內依山坡地保育利用條例公告之山坡地，依當時之山坡地開
    發建築管理辦法規定，須先申請開發建築、雜項執照核准後，始得審核應否發給
    建造執照，詎被告明知前開土地為都市計畫內依山坡地保育利用條例公告之山坡
    地，竟基於圖利裕東公司之概括犯意，於裕東公司尚未申請建築許可或雜項執照
    之前，即連續二次違法簽請上級核准發給上該第一期、第二期建造執照；並於公
    文簽辦單上上虛偽記載：「美和段第七十八號土地‧‧‧非屬山坡地保育區」等
    字樣，足以生損害於臺東縣政府對於山坡地建築之管理，及社會大眾之居住、生
    活安全，上開事實已臻明確，被告所辯均係事後畏罪之詞，不足採信，其上開犯
    行應堪認定。而「逸軒溫泉天廈」第一期、第二期工程既未申請開發許可，亦未
    申請雜項執照，依法原不得核發建造執照，裕東公司自無法建造、販售而獲利，
    因被告違法簽請核發建造執照，最終使裕東公司可建造房屋並出售，是裕東公司
    因本案建造、出售所獲之利益，當即為被告直接圖利裕東公司所獲得之利益。茲
    「逸軒溫泉天廈」二期共計興建九百五十六戶（第一期三百二十七戶、第二期六
    百二十九戶），而該案整體銷售率七成，每戶銷售金額平均約一百四十萬元至一
    百五十萬元，實際銷售總金額約略與成本相當，前揭各情業據證人即該公司實際
    負責人戊○○證述在卷（參審理筆錄第十五頁），姑認整體銷售金額與成本正相
    抵銷，則裕東公司於「逸軒溫泉天廈」二期建築案所獲之利益即為剩餘未出售之
    三成房屋，核算結果為計二百八十六點八間，以二百八十六間計為，乘上每戶可
    能之最低售價以一百四十萬元計算，則裕東公司獲利至少為四億零四十萬元。
二、被告丁○○於「逸軒溫泉天廈」第一、二期工程申請核發建造執照時，係臺東縣
    政府建社局建管課之技士，為八十一年七月十七日公佈施行貪污治罪條例第二條
    所規定依據法令從事公務之人員，對於主管之審核建造執照事務，明知該工程坐
    落基地為都市計畫內依山坡地保育利用條例所公告之山坡地，依當時有效之山坡
    地建築開發管理辦法之規定，於申請開發建築、雜項執照許可後，始得審核是否
    核發建造執照，竟違背前開法令，於裕東公司未申請開發建築、雜項執照獲得許
    可前，即簽請上級核可裕東公司建造執照之申請，直接圖利裕東公司，使之獲得
    至少四億零四十萬元之利益，核被告所為係犯八十一年七月十七日公佈施行貪污
    治罪條例第六條第一項第四款之圖利罪，茲因行為後貪污治罪條例之圖利罪於八
    十五年十月二十三日、九十年十一月七日二次修正公佈施行，經比較新舊法，八
    十一年七月十七日公佈施行之第六條第一項第四款規定為：對於主管或監督之事
    務，直接或間接圖利者，處五年以上有期徒刑，得併科新臺幣一百萬元以下罰金
    ；八十五年十月二十三日公佈施行之貪污治罪條例第六條第一項第四款規定為：
    對於主管或監督之事務，直接或間接圖私人不法之利益者，處五年以上有期徒刑
    ，得併科新臺幣三千萬元以下罰金；九十年十一月七日公佈施行之貪污治罪條例
    第六條第一項第四款規定為：對於主管或監督之事務，明知違背法令，直接或間
    接圖利自己或其他私人不法利益，因而獲得利益者，處五年以下有期徒刑，得併
    科新臺幣三千萬元以下罰金；構成要件上，九十年十一月七日公佈施行之規定較
    前二次規定增加「明知違背法令」、「圖利自己或其他私人」、「因而獲得利益
    」三要件，然本案被告明知「逸軒溫泉天廈」所坐落之基地屬依山坡地保育利用
    條例所公告之山坡地，為圖利裕東公司，故違山坡地開發建築管理辦法之規定，
    於未申請開發建築、雜項執照核准前，即簽請上級發給建造執照，因而使裕東公
    司至少獲利四億零四十萬元利益已如前述，是被告之行為無論適用上開何時公佈
    施行之貪污治罪條例皆屬該當，而處罰部分以上各時期貪污治罪條例關於有期徒
    刑部分均係規定「五年以上」，但併科罰金部分八十一年七月十七日之規定僅為
    「新臺幣一百萬元以下」，低於另二次之「新臺幣三千萬元以下」，因此自以適
    用八十一年七月十七日公佈施行之貪污治罪條例第六條第一項第四款規定，較有
    利於被告，從而依刑法第二條第一項後段之規定，自應適用最有利於被告之八十
    一年七月十七日公佈施行之貪污治罪條例第六條第一項第四款規定處斷。被告先
    後兩次圖利犯行，時間緊接，方法雷同，所犯又係犯罪構成要件相同之罪，顯係
    基於概括之犯意反覆為之，為連續犯，應論以一罪，並加重其刑。另被告明知本
    案土地係屬依山坡地保育利用條例所公告之山坡地，卻將「非屬山坡地」之不實
    事項登載於其職務上制作之公文書即公文簽辦單之行為，係犯刑法第二百十三條
    之公務員登載不實事項於公文書罪。其所犯上開二罪間，有方法目的之牽連關係
    ，為牽連犯，應依刑法第五十五條之規定，從一重依八十一年七月十七日公佈施
    行之貪污治罪條例第六條第一項第四款規定處斷。爰審酌被告身為公務員，擔任
    建造執造之審核工作，不知依法行政為社會安全把關，竟圖利廠商致生社會大眾
    居住、生活之重大危害，犯罪情節重大，未有前科紀錄，素行尚佳，有臺灣高等
    法院被告全國前案紀錄表、臺灣臺東地方法院檢察署刑案資料查註紀錄表各一份
    附卷可查等一切情狀，判處如主文所示之刑，並依八十一年七月十七日公佈施行
    貪污治罪條例第十六條之規定，宣告如主文所示之褫奪公權期間。
據上論斷，應依刑事訴訟法第二百九十九條第一項前段，八十一年七月十七日公佈施
行貪污治罪條例第六條第一項第四款、第十六條、第十七條，刑法第二百十三條、第
二條第一項後段、第五十六條、第五十五條、第四十二條第三項、第三十七條第二項
，判決如主文。
本案經檢察官乙○○到庭執行職務。
中      華      民      國      九十三      年    二    月    二十五    日
                                        臺灣臺東地方法院刑事第二庭
                                            審判長法  官  蔡  勝  雄
                                                  法  官  林  卉  聆
                                                  法  官  鄭  峻  明
右正本證明與原本無異。
如不服本判決，應於判決送達後十日內向本院提出上訴狀。（須附繕本）
「切勿逕送上級法院」
                                                  書記官  陳  美  鄉
中      華      民      國      九十三      年    二    月    二十六    日
附記：
八十一年七月十七日公布施行貪污治罪條例第六條第一項第四款：
有左列行為之一者，處五年以上有期徒刑，得併科三萬元以下罰金。
一、意圖得利，抑留不發職務上應發之財物者。
二、募集款項或徵用土地、民伕、財物，從中舞弊者。
三、對於主管或監督之事務，直接或間接圖利者。
四、對於非主管或監督之事務，利用職權機會或身分圖利者。
中華民國刑法第二百一十三條
公務員明知為不實之事項，而登載於職務上所掌之公文書，足以生損害於公眾或他人
者，處一年以上七年以下有期徒刑。
